臺灣宜蘭地方法院刑事判決　　　　　　　 95年度易字第246號
公　訴　人　臺灣宜蘭地方法院檢察署檢察官
被　　　告　戊○○
　　　　　　　　　　（現於臺灣花蓮監獄執行中）
　　　　　　己○○
上列被告因竊盜案件，經檢察官提起公訴（95年度偵字第2230號
、第2413號），本院判決如下：
    主  文
戊○○共同毀越安全設備、攜帶兇器竊盜，累犯，處有期徒刑捌
月。扣案之平字起子壹支、老虎鉗壹支及布手套壹雙均沒收。
己○○共同毀越安全設備、攜帶兇器竊盜，處有期徒刑陸月，如
易科罰金，以銀元參佰元即新臺幣玖佰元折算壹日。扣案之平字
起子壹支、老虎鉗壹支及布手套壹雙均沒收。
    事  實
一、戊○○前因犯竊盜案件，經臺灣花蓮地方法院判處有期徒刑
    2年6月確定，於民國89年4月18日入監，於91年7月19日縮刑
    期滿執行完畢。詎仍不知悔改，竟與己○○共同基於意圖為
    自己不法所有之犯意聯絡，於95年5月25日上午8時許，一同
    至乙○○位於宜蘭縣五結鄉○○路○段123巷7弄16號之住處
    ，由戊○○在外把風，己○○則戴上其所有之布手套，持其
    所有客觀上足以對人之生命、身體造成危害，可為兇器使用
    之平字起子及老虎鉗各1支，破壞上開住處3樓之防颱百葉窗
    及撬開落地鋁窗之卡榫後，進入屋內（侵入住宅部分未據告
    訴），竊取乙○○所有放置於該處3樓衣櫃內之金戒指1只，
    因遭乙○○之妻辛○○發覺通知乙○○及警員到場，己○○
    遂由隔鄰之空屋離去，經乙○○及警員發覺後追捕，己○○
    因而沿路丟棄其所攜帶之平字起子、老虎鉗、布手套及竊得
    之金戒指，嗣於同日上午8時20分許，為警在宜蘭縣五結鄉
    ○○路○段123巷7弄16號附近查獲在外把風之戊○○，隨後
    並在宜蘭縣五結鄉○○路○段123巷7弄往孝威方向500公尺處
    查獲己○○，並扣得己○○所有之前開布手套1雙及平字起
    子、老虎鉗各1支。
二、案經宜蘭縣警察局移送臺灣宜蘭地方法院檢察署檢察官偵查
    起訴。
    理  由
一、訊據被告戊○○固坦承有於上開時間至被害人乙○○位於宜
    蘭縣五結鄉○○路○段123巷7弄16號之住處附近，惟矢口否
    認有竊盜之犯行，辯稱：因己○○欠伊錢，才約伊在那個地
    方等他，伊並沒有進入屋內云云；訊據被告己○○則坦承有
    於上開時地持其所有之布手套、平字起子及老虎鉗至被害人
    乙○○上開住處之3樓，破壞防颱百葉窗及撬開落地鋁窗等
    情，惟矢口否認有進入屋內竊得財物之犯行，辯稱：伊並未
    進入屋內亦未竊得金戒指云云。經查：
（一）上開事實，業據證人乙○○、辛○○於警詢、偵查及本院
      審理時證述明確，並有中華電信行動電話查詢單、現場照
      片在卷可稽，復有平字起子、老虎鉗各1支及布手套1雙扣
      案可資參佐，自堪信為真實。至被告己○○雖辯稱並未進
      入屋內及竊得金戒指云云，然依證人乙○○於偵查中證稱
      ：「當天上午8點5分左右，我接到我妻電話說有人在我家
      3 樓撬門並且要進來我家，他說他很害怕，我就立刻回家
      ……當時我看到我家3樓的鋁門窗鎖被破壞了，玻璃門的
      鎖也被撬開，而且玻璃門也被推開……當日竊嫌應該有進
      到我家3樓，因為玻璃窗已經被推開了，而且戒指也不見
      了」等語（見偵查卷第42、43頁筆錄），核與證人即到場
      之羅東分局五結分駐所警員丙○○於本院審理時結證稱：
      「我跟乙○○、庚○○上3樓，看到2樓或3樓陽台的鋁門
      已經撬開」等語相符，自堪採信為真。又證人辛○○雖於
      本院審理時證稱該鋁門窗並未開啟等語（見本院卷第102
      頁筆錄），然依當時情形，證人辛○○係於事發後始至3
      樓查看，則當時證人乙○○、丙○○警員等人已經到過3
      樓並離開，故證人辛○○所見聞之情形，已非被告己○○
      離開當時之情形甚明，故證人辛○○所為之證述，尚不足
      以為被告己○○未開啟落地鋁窗而進入屋內之證明，自當
      以證人乙○○及丙○○所為之證述可採，足見被告己○○
      確已經撬開上開住處3樓之鋁門窗且有進入屋內。再查證
      人乙○○於本院審理時證稱：經清點發現有戒指失竊，因
      為之前2、3天上3樓打掃，所以把戒指放在衣櫃裡面，戒
      指是放在櫃子門打開的裡面，一打開櫃子就可以看到戒指
      等語（見本院卷第97、98頁筆錄），核證人乙○○於本院
      審理時所述，亦與其於偵查中所為之證述相符，足認證人
      乙○○當日確有金戒指1只失竊無誤。參以被告己○○自
      承於遭證人乙○○、丙○○追捕時，沿路丟棄其所有供行
      竊使用之布手套、平字起子及老虎鉗等物，顯見被告己○○為免遭逮捕時為警發覺其竊盜之犯行，而丟棄其所使用
      之工具，則被告己○○將其所竊得之金戒指沿路丟棄，亦
      與常情相符，自不能僅因未於被告己○○身上查獲遭竊之
      物品即為被告己○○未竊得金戒指之認定，故被告己○○
      辯稱其並未進入屋內且未竊得金戒指云云，自不足採信。
（二）被告戊○○雖辯稱係因被告己○○欠錢一萬三千元始約其
      至上開地點等候還錢云云，然經己○○於本院審理時陳稱
      ：「事實上我並沒有欠他錢」等語（見本院卷第112頁筆
      錄），且經證人即警員庚○○證稱：「當時叫己○○把身
      上的錢拿出來，沒有多少錢，好像不到1千元」等語（見
      本院卷第95頁筆錄），則被告己○○當時身上僅餘有不到
      千元，如何約同被告戊○○至該處還錢？顯見被告戊○○
      辯稱係因被告己○○要還錢始約在該地云云，實與事實不
      符，不足採信。而依被告戊○○與被告己○○二人於當日
      之通聯紀錄觀之，被告二人於當日凌晨3時6分許曾以行動
      電話聯絡，而以被告戊○○、己○○均非宜蘭人士，且均
      自承對於宜蘭地區不熟悉，豈有可能於一大早即約定在宜
      蘭縣五結鄉○○路○段123巷7弄16號前相候？再參酌證人
      庚○○證述：「追到己○○時，他講話吞吞吐吐，說什麼
      我忘記了，而且說他們二人不認識，但是後來比對手機時
      ，才發現他們二人有通聯紀錄……戊○○被抓到的時候，
      並沒有說他是戊○○，他是用張永龍的名字讓我們去查…
      …我們查出二人的通聯紀錄後，他們才承認認識」等語（
      見本院卷第94頁筆錄），則被告戊○○與被告己○○間若
      未有共同竊盜之犯意聯絡，何以須於警方查獲時否認其二
      人彼此認識？則依上所述，被告戊○○顯係與被告己○○
      共同基於為自己不法所有之犯意聯絡，而由被告戊○○在
      現場1樓把風，並推由被告己○○至該處3樓行竊等情堪以
      認定，被告戊○○辯稱其並未參與竊盜云云，被告己○○
      辯稱其係獨自一人到場云云，均不足採信。
（三）綜上所述，本件事證明確，被告戊○○、己○○共同毀越
      安全設備、攜帶兇器竊盜之犯行，堪以認定，應依法論科
      。
二、查被告2人行為後，前於94年2月2日修正公布之刑法，已自9
    5年7月1日起施行，修正後刑法第2條之規定，乃係關於新舊
    法比較適用之準據法，其本身無關行為可罰性要件之變更，
    故於95年7月1日刑法修正施行後，如有涉及比較新舊法之問
    題，即應逕依修正後刑法第2條第1項規定，為「從舊從輕」
    之比較（最高法院95年度第8次刑事庭會議決議意旨參照）
    。經查：
（一）修正後刑法第28條關於成立共同正犯之標準，將原來共同
      正犯之共同「實施」犯罪，改為共同「實行」犯罪，剔除
      完全未參與犯罪相關行為之「實行」的「陰謀共同正犯」
      及「預備共同正犯」，是修正後之共同正犯之可罰性要件
      之範圍業已限縮。而本案被告共同竊盜之犯行非屬陰謀、
      預備共同正犯，適用行為時即修正施行前之刑法第28 條
      規定論處，並無不利於被告。
（二）按刑法修正後，第47條由原先：「受有期徒刑之執行完畢
      ，或受無期徒刑或有期徒刑一部之執行而赦免後，五年以
      內再犯有期徒刑以上之罪者，為累犯，加重本刑至二分之
      一。」修正為第47條第1項：「受徒刑之執行完畢，或一
      部之執行而赦免後，五年以內故意再犯有期徒刑以上之罪
      者，為累犯，加重本刑至二分之一。」本件被告戊○○無
      論依新法或舊法，均為累犯，應加重其刑，是修正後之刑
      法關於累犯之規定並無較有利於行為人之情形。
（三）修正後刑法第41條第1項前段有關易科罰金折算標準之規
      定為：「犯最重本刑為五年以下有期徒刑以下之刑之罪，
      而受六個月以下有期徒刑或拘役之宣告者，得以新臺幣一
      千元、二千元或三千元折算一日，易科罰金。」，而修正
      前同條項就易科罰金之折算標準係規定：「得以一元以上
      三元以下折算一日，易科罰金」，再依修正前罰金罰鍰提
      高標準條例第2條（現已刪除）之規定，就其原定數額提
      高為100倍折算1日，即係以銀元100元、200元、300元折
      算1日，折算為新臺幣幣值後，則為以新臺幣300元、600
      元、900元折算1日。是比較修正前後之易科罰金折算標準
　    ，自以行為時即修正前之規定，較有利於被告。本案既仍
      適用修正前刑法第41條第1項前段之規定，定被告易科罰
      金之折算標準，自仍應適用修正前罰金罰鍰提高標準條例
      第2條之規定提高折算之罰金數額，亦此敘明，且為免與
　    刑法第41條第1項修正施行後所定易科罰金折算標準改採
      新臺幣計算產生混淆誤解起見，另引用現行法規所定貨幣
　    單位折算新臺幣條例第2條明定易科罰金折算標準及折算
      新臺幣之數額，以資明確。
（四）綜合上述各條文修正前後之比較後，適用修正後之刑法及
      刑法施行法等相關法律規定並未對被告更為有利，揆諸前
      揭刑法第2條第1項前段規定，即應一體適用修正前之刑法
      。
三、按落地鋁窗依社會通念乃具有防閑作用，自屬安全設備。平
    字起子、老虎鉗則為金屬製器械，質地堅硬且具尖端，客觀
    上足以對於人之生命、身體造成危害，應為兇器。故核被告
    戊○○、己○○所為，均係犯刑法第321條第1項第2款、第3
    款之毀越安全設備、攜帶兇器竊盜罪（公訴人誤載為毀越門
    扇攜帶兇器竊盜罪）。被告戊○○與被告己○○就上開犯行
    ，有犯意之聯絡及行為之分擔，皆為共同正犯。查被告戊○○前因犯竊盜案件，經臺灣花蓮地方法院判處有期徒刑2年6
    月確定，於89年4月18日入監，於91年7月19日縮刑期滿執行
    完畢，有卷附臺灣高等法院被告全國前案紀錄表可按，其受
    有期徒刑之執行完畢，5年內再犯有期徒刑以上之罪，為累
    犯，應依修正前刑法第47條之規定加重其刑。爰審酌被告二
    人共同行竊他人財物，且攜帶兇器進入他人屋內竊盜，對於
    被害人所造成之危害非輕，及其素行、智識程度、犯罪動機
    、目的、手段及犯後態度等一切情狀，分別量處如主文所示
    之刑，就被告己○○部分並諭知易科罰金之折算標準。至扣
    案之平字起子、老虎鉗各1支及布手套1雙，皆係被告己○○
    所有供其等竊盜所用之物，業據被告己○○供承在卷，應依
    修正前刑法38條第1項第2款之規定諭知沒收。另扣案之手機
    1支，被告均否認為供犯罪所用之物，且非違禁物，復無證
    據證明確係供犯罪所用之物，爰不予沒收，併予敘明。
四、公訴意旨另以：被告戊○○於95年5月18日下午2時許，以破
    壞頂樓大門之方式，進入宜蘭縣五結鄉○○路48巷6弄52號
    ，竊取丁○○所有之現金7千元及金戒指2只、白金項鍊2條
    、白金戒指7枚、粉水晶1個與手鍊1條，因認被告戊○○涉
    犯刑法第321條第1項第2款之毀越門扇竊盜罪嫌。然按犯罪
    事實應依證據認定之，無證據不得認定犯罪事實；不能證明
    被告犯罪者，應諭知無罪之判決，刑事訴訟法第154條第2項
    、第301條第1項分別定有明文。次按，依刑事訴訟法第161
    條第1項之規定，檢察官對於起訴之犯罪事實，應負提出證
    據及說服之實質舉證責任，倘其所提出之證據，不足為被告
    有罪之積極證明，或其指出證明之方法，無從說服法院以形
    成被告有罪之心證，基於無罪推定之原則，自應為有利於被
    告之認定，最高法院亦著有92年台上字第128號判例意旨可
    資參照。本件公訴人認被告戊○○有前揭加重竊盜之罪嫌，
    無非係以證人丁○○、甲○○之證述為其論據。訊據被告戊○○堅決否認涉有公訴人所指之竊盜犯行，辯稱：並未竊取
    被害人丁○○之物等語。經查：
（一）證人甲○○雖於本院審理時證稱：「95年5月18日有看到
      被告戊○○，我有喊抓小偷，他就往隔壁間跑‧‧‧他背
      對著我，但是頭有轉過來看我，我有看到那個人的側面，
      那人年約3、40歲‧‧‧那個人的髮色好像偏白‧‧‧我
      可以確定該人是在庭的被告戊○○，因為他的體型、形狀
      跟我看的是一模一樣」等語（見本院卷第104、105頁筆錄
      ），然依證人甲○○於警詢時證稱：該名嫌疑人特徵為男
      性、20至30歲左右、上衣為土黃色短衣，體型壯碩，並沒
      有看見對方臉部等語（見警卷第26頁筆錄），則依證人甲○○於警詢及本院審理時對於是否有見到該名疑似竊賊之
      人之臉部及該人之年齡等情所述即有不一，且若依證人甲○○於本院審理時證述其所見之人頭髮髮色偏白，即與證
      人甲○○於警詢時證述該人之年齡為2、30歲之特徵不符
      ，且證人甲○○於距離案發時間最近之警詢時即已證述並
      未見到該人之臉部，則如何可於距離案發時間已達近10個
      月後之本院審理庭時，當庭指認出被告戊○○？故證人甲○○所為之證述實有瑕疵，自不得僅依其有瑕疵之證述，
      即為被告戊○○不利之認定。
（二）證人丁○○雖證稱於證人甲○○見到疑似竊賊之當日發覺
      家中有金飾等物遭竊等語（見本院卷第106頁筆錄），而
      證人甲○○證述當日疑似竊賊之人為被告戊○○之證詞有
      瑕疵已如前述，已難認被告戊○○當日有至該處，且縱認
      證人甲○○所述當日所見之人即為被告戊○○等語屬實，
      然證人甲○○係見到該人邊轉頭邊跑，並未見到該人有進
      入證人丁○○家中，亦未親眼見到該人有竊取證人丁○○
      家中之物品之行為，則僅憑證人丁○○證述有物品失竊等
      節，尚難為被告戊○○有竊取犯行之認定。
（三）綜上所述，公訴人所舉證據，均不足為被告戊○○有此部
      分竊盜犯行之積極證明，此外，復查無其他積極證據證明
      被告戊○○確有公訴人所指之此部分竊盜之犯行，不能證
      明被告戊○○犯罪，惟因公訴人認為此部分若成立犯罪，
      與前揭論罪科刑之加重竊盜罪部分，有連續犯之裁判上一
      罪關係，爰不另為無罪之諭知，附此敘明。
據上論斷，應依刑事訴訟法第299條第1項前段，刑法第2條第1項
前段，修正前刑法第28條、第321條第1項第2款、第3款、第47條
、第41條第1項前段、第38條第1項第2款，修正前罰金罰鍰提高
標準條例第2條，現行法規所定貨幣單位折算新臺幣條例第2條，
判決如主文。
本案經檢察官賴慶祥到庭執行職務
中　　華　　民　　國　　96　　年　　3 　　月　　16　　日
　　　　　　　　　刑事第二庭審判長法  官  黃永勝
                                  法  官  楊坤樵
                                  法  官  鄭貽馨
以上正本證明與原本無異。
如不服本判決應於收受本判決後10日內向本院提出上訴書狀，其
未敘述上訴理由者，並得於提起上訴後10日內向本院補提理由書
狀(均須按他造當事人之人數附繕本)「切勿逕送上級法院」。
                                  書記官  林嘉萍
中　　華　　民　　國　　96　　年　　3　　月　　19　　日
附錄本院論罪科刑法條全文：
中華民國刑法第321條
（加重竊盜罪）
犯竊盜罪而有左列情形之一者，處 6 月以上、 5 年以下有期徒
刑：
一  於夜間侵入住宅或有人居住之建築物、船艦或隱匿其內而犯
    之者。
二  毀越門扇、牆垣或其他安全設備而犯之者。
三  攜帶兇器而犯之者。
四  結夥三人以上而犯之者。
五  乘火災、水災或其他災害之際而犯之者。
六  在車站或埠頭而犯之者。
前項之未遂犯罰之。
